臺灣高等法院刑事判決　　　　　　　100年度侵上訴字第143號
上　訴　人
即　被　告　吳ＯＯ
選任辯護人　謝庭恩律師
上列上訴人因家暴妨害性自主案件，不服臺灣板橋地方法院
99年度訴字第3744號，中華民國100年5月19日第一審判決（起訴
案號：臺灣板橋地方法院檢察署99年度偵字第20147號），提起
上訴，本院判決如下：
    主  文
原判決撤銷。
吳ＯＯ無罪。
    理  由                                                                
一、公訴意旨略以：被告吳ＯＯ（代號00000000B，真實姓名年
    籍資料均詳卷）為A女（代號00000000，民國88年3月生，真
    實姓名年籍資料均詳卷）之父親，具家庭暴力防治法第3條
    第3款所稱之家庭成員關係。被告明知A女係未滿14歲之人，
    竟基於對未滿14歲女子強制猥褻之犯意，接續自97年間某日
    起至99年6月2日凌晨某時止，在渠等位於臺北縣三重市（已
    改制新北市三重區）之住處（地址詳卷）客廳、房間等處，
    違反A女之意願，強行親吻A女臉頰，並以手抓摸A女之胸部
    、下體及肛門等處而強制猥褻A女達約40次，期間若A女出言
    反抗或以手推阻，被告即以手或衣架毆打A女。嗣因A女將遭
    被告猥褻之事告知其母B女（代號00000000A，真實姓名年籍
    資料均詳卷），而B女亦曾目擊被告抓戳A女胸部、肛門等處
    ，經多次勸阻未果，即報警究辦，因認被告涉犯刑法第224
    條之1之加重強制猥褻罪嫌等語。
二、按犯罪事實應依證據認定之，無證據不得認定犯罪事實；又
    不能證明被告犯罪者，應諭知無罪之判決；刑事訴訟法第15
    4條第2項、第301條第1項分別定有明文。次按，認定犯罪事
    實所憑之證據，雖不以直接證據為限，間接證據亦包括在內
    ；然而無論直接或間接證據，其為訴訟上之證明，須於通常
    一般之人均不致有所懷疑，而得確信其為真實之程度者，始
    得據為有罪之認定，倘其證明尚未達到此一程度，而有合理
    之懷疑存在時，因而為無罪之判決，尚不得任意指為違法（
    最高法院76年台上字第4986號判例參照）。再刑事訴訟法第
    161條第1項亦規定，檢察官就被告犯罪事實，應負舉證責任
    ，並指出證明之方法，是檢察官對於起訴之犯罪事實，應負
    提出證據及說服之實質舉證責任，倘其所提出之證據，不足
    為被告有罪之積極證明，或其指出證明之方法，無從說服法
    院以形成被告有罪之心證，基於無罪推定之原則，自應為被
    告無罪判決之諭知（最高法院92年台上字第128號判例意旨
    參照）。
三、檢察官認被告涉犯上開加重強制猥褻罪嫌，係以證人A女、B
    女於警詢及偵查中、D男（A女之兄）於偵查之證述、臺北縣
    立醫院受理疑似性侵害事件驗傷診斷書1份、現場草圖及現
    場照片8張為論據。訊據被告堅決否認有何強制猥褻犯行，
    辯稱：其都是在遊戲間不小心碰到A女胸部，戳A女屁股也是
    在跟A女玩，其並未抓或摸A女下體、肛門；99年6月2日其進
    入A女房間，係為了要幫A女蓋棉被等語。
四、經查：
(一)A女於警詢時固陳稱：最近一次是99年6月2日凌晨1時許，被
    告進入其房間，上床躺在其左邊用雙手抱住她，並隔著衣服
    撫摸其胸部，她感到很不舒服立即叫被告走開，被告才下床
    離開；被告每次都是趁她不注意的時候偷襲她，這次是趁她
    睡覺時進入其房間摸她；被告對她強制猥褻10次以上，從去
    年（98年）初開始不定時，都是在現住地的客廳和房間；她
    都會叫被告走開或用力把被告推開然後趕快跑走；她如果反
    抗，被告就會用手或衣架打她；遭受強制猥褻時媽媽和哥哥
    有看到；驗傷後發現其陰道和肛門交接處有約1公分的撕裂
    傷，是被告隔著其外褲用力撫摸時弄傷的；右手肘因為掙脫
    而被抓破皮；99年6月3日早上媽媽來叫其起床時有跟媽媽說
    ；被告從去年（98）年初至今一年多來不定時的乘機在家中
    客廳沙發上及房間床上隔著衣物撫摸我胸部及生殖器，因為
    發生太多次，無法詳述確切的日期、時間，但是地點只有在
    家中客廳沙發上及房間床上兩處等語（見偵字卷第8-11 頁
    ）；於偵查中證稱：被告會亂摸她，曾經摸其胸部及下體，
    次數有超過20次以上，不超過50次，確切的次數不記得，（
    後稱）大概40次左右；被告第一次於97年左右以手摸其胸部
    ，突然以手直接抓其胸部，當時她很害怕，就趕快跑掉，之
    後有跟媽媽講，媽媽有叫被告不要再抓她，但之後被告還是
    有繼續抓她，發生地點都是在家裡的客廳或房間，媽媽和哥
    哥也有看到，被告之後也是用手抓其胸部及下體；被告最後
    一次於99年6月初，當時她在房間睡覺，聽到腳步聲，被告
    走過來摸其胸部，她有叫被告趕快走開，被告就走開；被告
    摸她的時候，她有時候打被告，被告就會回打她；被告摸她
    身體時，她會叫被告走開，掙脫然後趕快跑掉；被告會用手
    抓住她的手，讓她的手不能動，然後親她的臉，親過她很多
    次等語（見他字卷第22-25頁）。惟A女僅能就被告第1次即
    97年及最後一次99年6月2日以手摸其胸部之時間、地點為較
    為明確之指訴，其餘僅稱大概40次（含上開2次），地點在
    客廳沙發及房間床上，且就被告為何抓其胸部及下體、親其
    臉頰，雙方是否有其他互動並未說明。嗣A女於原審審理時
    證稱：被告係在遊戲間，未經過其同意就摸其胸部，且不小
    心摸其尿尿的地方；有親其臉頰，沒有親嘴唇；覺得被告只
    是跟她玩；碰到時會大叫趕快叫媽媽過來；被告會跟她玩一
    種二手交握伸出食指，戳她的屁股的遊戲；被告晚上會過來
    幫其蓋被，99年6月2日晚上作惡夢，被告蓋棉被不小心碰到
    她，以為被告摸其胸部，被告沒有碰到其胸部、陰部或屁股
    等語（見原審卷第35-38頁）。A女就被告是否於其睡夢中故
    意撫摸其胸部、故意摸其胸部及下體，先後顯為不一致之陳
    述，其陳述並非毫無瑕疵可指。是A女於警詢、偵查中對被
    告為強制猥褻或乘機猥褻之指訴是否屬實，即有可疑。
(二)A女於原審審理經檢察官詰問時證稱：「（之前媽媽有帶你
    去警局、檢察官面前有作一些說明，說爸爸碰妳身體的事情
    ，當時你有說謊嗎？或是妳說的是事實，只是妳現在忘記了
    ？）沒有說謊，我不記得當時說什麼」、「（你當時所說的
    都是事實？）我覺得我好像有點被誤導」、「（被何人誤導
    ？）第一次作筆錄時，被警察誤導」、「（為何你會認為你
    被誤導？）因為當時我的想法很亂，警察講了一些我都聽不
    懂的用語，所以才會被誤導」；經法院訊問時證稱：「（你
    在警局作筆錄時，是不是有你媽媽、還有一位社工陪你？第
    一次只有我跟媽媽」、「（你在警局作筆錄時，你聽不懂的
    地方，都沒有再問清楚，你媽媽在場，也沒有解釋給你聽？
    ）他們雖有解釋，但是我還是聽不懂」、「（你在檢察官面
    前作證時，有無被誤導？）好像沒有」、「（你那時在檢察
    官面前作證的講法，其實是跟你在警局講的話差不多，有何
    意見？）因為他們叫我講這個事情，我就照第一次的回答講
    」（見原審卷第38-39、41頁）。參以A女於接受警詢時年紀
    僅11歲，卻於警詢時屢次使用「強制猥褻」之用語，警員雖
    曾特別詢問：「妳是否知道強制猥褻之定義？」，A女答以
    ：「不是很清楚，但經警方和社工人員解釋後了解意義」（
    見偵字卷第9頁），然依A女上開證述，其是否明瞭其所述強
    制猥褻之意義，仍有可疑。從而，A女於原審證稱受警方誤
    導，其於警詢、偵查中就被告行為是否以負面評價之方式陳
    述，亦有合理之懷疑存在。
(三)B女於警詢陳稱：其於99年6月2日起來上廁所時，A女跟她說
    遭被告撫摸的情形等語（見偵字卷第12頁）；於偵查中證稱
    ：97、98年間曾經親眼看過被告摸A女胸部，有看過以手直
    接伸起來戳A女的屁股、肛門，有時候會聽到A女尖叫，因為
    A女會緊張，會尖叫，她就過去看，看到被告抓住A女，也有
    看過被告親A女，我看到的時候，A女都在掙扎，她還因為阻
    止，曾經被被告打過好幾次；最後一次被告猥褻A女是在6月
    2日，6月2日凌晨2、3時許，她起床上廁所時，A女告訴她被
    被告摸到醒來等語（見他字卷第24頁）。嗣B女於原審審理
    時證稱：曾看到被告用手摸A女胸部，但被告不是有意的，
    是因為A女與哥哥、被告3人在那邊抓來抓去；他們在玩時，
    有說給你「千年殺」，動作就是二手交握伸出食指，在把手
    伸出去，指向屁股；其有對被告說可以這樣玩，但是不可以
    碰到A女的重要部位；曾看到被告以二手交握伸出食指指向A
    女屁股，有沒有戳到她不清楚；A女曾經跟她提到被告有摸
    她，她沒有想說被告是故意碰到的；曾經因聽到A女尖叫，
    然後去看，發現A女被被告親，而制止被告，被告說只是在
    玩；有看到A女、被告2人在拉扯，被告的指甲留的比較長，
    無意間有刮到A女的手肘等語（見原審卷第45-46、49 -50
    頁）。B女就被告是否故意摸其胸部及下體，先後亦為不一
    致之陳述，且因所述之時間、地點並不具體，自無從補強A
    女於偵查中之證述（A女於警詢之陳述為審判外陳述，且無
    刑事訴訟法第159條之2之適用，並無證據能力）。至於B女
    證稱被告於99年6月2日凌晨以手撫摸A女胸部一節，B女並未
    親眼目睹，顯為傳聞證據，且其證述如何得知該情，亦與A
    女證稱：早上B女來叫其起床時告知等語，不相符合，是B
    女此部分證詞亦難補強A女之證述。
(四)A女於99年6月8日經B女偕同前往臺北縣立醫院急診，經診斷
    陰道與肛門之間有1公分撕裂傷，有臺北縣立醫院急診病歷
    、受理疑似性侵害事件驗傷診斷書各1份在卷可查（見偵字
    卷內證物袋）。惟A女於警詢、偵查中指訴被告以手撫摸其
    胸部之行為，並無從以上開驗傷診斷書佐證。至A女於警詢
    時雖陳稱：上開傷害係被告隔著其外褲用力撫摸時弄傷等語
    （見偵字卷第11頁）；然於原審審理時則改稱：該傷害是生
    理期時衛生棉用到的，應該是墊不好造成的等語（見原審卷
    第39、44頁），陳述並不一致。且如A女於警詢所述為真，
    被告隔著外褲撫摸A女下體，是否可能造成1公分之撕裂傷，
    亦有可疑。參以A女於原審審理時曾證稱：被告會跟她玩一
    種二手交握伸出食指，戳她的屁股的遊戲，核與B女於原審
    審理時證稱：A女與哥哥、被告3人在那邊抓來抓去，他們在
    玩時，有說給你「千年殺」，動作就是二手交握伸出食指，
    在把手伸出去，指向屁股等語，及D男於本院審理時證稱：
    被告與A女曾玩過用食指交握，然後伸向對方屁股肛門的遊
    戲等語（見本院審判筆錄第3-5頁）相符，是A女上開傷害亦
    不排除是被告與A女玩遊戲時所造成，而難認被告有強制猥
    褻犯行。
(五)再者，被告辯稱：其都是在遊戲間不小心碰到A女胸部，戳A
    女屁股也是在跟A女玩等語。經核與A女、B女於原審審理時
    證述情節相符，業如前述，且D男於本院審理時復證稱：曾
    看過被告與A女玩遊戲時不小心碰到A女胸部、屁股，戳A女
    屁股是一下子就離開，胸部是勾肩膀時碰到，只有玩遊戲時
    被告會碰到A女胸部或屁股等語（見本院審判筆錄第3-6頁）
    。依A女、B女及D男證述之情形，被告碰觸A女身體之時間短
    暫，且均在其彼此得見聞之場所發生，被告辯稱係遊戲間不
    小心碰觸，衡情應屬可能。雖然A女可能因遭被告碰觸而感
    不悅，然尚難據此即認被告係基於強制猥褻之犯意為之。又
    A女於原審審理時證稱：被告有親其臉頰，沒有親嘴唇等語
    ，被告既為A女之父，其主觀上是否出於強制猥褻之犯意為
    之，亦有可疑，尚難以A女、B女於偵查中所述，逕認被告親
    吻A女臉頰係出於強制猥褻之犯意。
(六)至於A女、B女於警詢、偵訊時，雖均未提及被告係於遊戲過
    程中有誤觸A女胸部或下體之情事。然查B女經A女告知於睡
    覺時遭被告撫摸之事，旋於99年6月3日撥打113全國婦幼保
    護專線，嗣並攜同A女離家，且經社工建議到醫院驗傷並報
    警處理，B女於本案偵查中與被告協議離婚，而A女權利義務
    之行使及負擔由B女任之，被告與B女達成和解，B女已撤回
    本案告訴等情，業經B女於警詢、偵查及原審審理時證述甚
    詳，並有撤回告訴狀2份在卷足參（見偵字卷、原審卷證物
    袋）。而B女於原審審理時證稱：因被告之前打她很多次，
    所以要與被告離婚；其攜同A女離家是覺得沒有辦法跟被告
    相處，引爆點是因為A女說被告有摸她；其幾次想跟被告離
    婚，之前在警察、檢察官面前作筆錄，有些是氣話，哪些是
    氣話她不知道；當A女在警局及檢察官偵訊時都說遭被告摸
    胸部及下體，當下感覺很氣被告（見原審卷第47-49、51頁
    ）；A女於原審審理時亦證稱：媽媽帶她去警局作筆錄，不
    知道媽媽為何要帶她去作筆錄；媽媽帶她去報案除了99年6
    月2日作惡夢的事外，還有爸爸、媽媽個性不合，爸爸都不
    去工作，且爸爸有打媽媽等語（見原審卷第39、41-42頁）
    。是A女、B女於警詢、偵訊時，基於告訴人之地位指訴被告
    ，自難期待對被告為有利之陳述，故尚難認其於原審審理時
    證詞不可採信。
五、綜上所述，被告所為之辯解，尚非虛妄，本件確有合理之懷
    疑存在，檢察官所舉之證據，尚不足以認定被告有對A女強
    制猥褻，復無其他積極確切之證據足認被告有強制猥褻犯行
    ，自應為被告無罪之判決。原審未予查明，遽以論罪科刑，
    自有未洽，被告上訴意旨，指摘原判決不當，為有理由，應
    予撤銷改判，並依法為無罪之諭知。
據上論斷，應依刑事訴訟法第369條第1項前段、第301條第1項，
判決如主文
本案經檢察官劉文水到庭執行職務。
中    華    民    國   100    年    10    月    27    日
                  刑事第五庭    審判長法  官  王敏慧  
                                      法  官  崔玲琦
                                      法  官  劉秉鑫 
以上正本證明與原本無異。
檢察官如不服本判決，應於收受送達後10日內向本院提出上訴書
狀，其未敘述上訴之理由者並得於提起上訴後10日內向本院補提
理由書（均須按他造當事人之人數附繕本）「切勿逕送上級法院
」。
                                      書記官  蔡宜蓁
中    華    民    國   100    年    10    月    28    日